【裁判字號】    98,訴,2120
【裁判日期】    990120
【裁判案由】    損害賠償
【裁判全文】
臺灣高雄地方法院民事判決              98年度訴字第2120號
原      告  乙○○
訴訟代理人  丙○○
被      告  甲○○
                        2
訴訟代理人  王仁聰律師
            林維毅律師
            江大寧律師
            李育任律師
當事人間損害賠償事件，本院民國99年1月7日言詞辯論終結，
判決如下：
  主  文
原告之訴駁回。
訴訟費用由原告負擔。
  事實及理由
一、原告主張：伊前對訴外人中國航運股份有限公司（下稱中國
    航運公司）提起確認僱傭關係存在及給付工資訴訟，由本院
    及臺灣高等法院高雄分院先後以90年度勞訴字第16號、93年
    度重勞上字第2 號審理，後伊委任被告為訴訟代理人提起第
    三審上訴，詎被告竟因個人疏忽，僅於上訴理由狀中記載聲
    明請求中國航運公司給付新台幣（下同）1,977,691 元，而
    未再聲明「確認僱傭關係存在」，致該確認之訴部分因未上
    訴已具既判力而判決伊敗訴，若當初確認伊與訴外人中國航
    運公司間之僱傭關係存在，伊按月可得薪資35,001元，自90
    年1 月4 日起至復職之日止，迄今已逾1,400,000 元，惟因
    被告處理委任事務之疏失，致伊受有損失，爰依民法第544
    條、第535 條之規定，訴請判令被告應給付1,400,000 元及
    自起訴狀繕本送達翌日起至清償日止按週年利率百分之五計
    算之利息。
二、被告則以：伊當初係於原告經臺灣高等法院高雄分院93年度
    重勞上字第2 號判決敗訴後始受委任，而原告與訴外人中國
    航運公司間之勞動契約，業經該二審判決認定於90年1 月4
    日合法終止，原告不得請求訴外人中國航運公司給付工資等
    語，故原告於伊受委任前即已處於敗訴之狀態，伊亦未曾保
    證原告必將獲得勝訴之判決結果，原告縱受有損害，與伊之
    訴訟代理行為間亦無因果關係存在。又伊於處理上開訴訟期
    間，並無任何懈怠或疏失，伊當初對原告之二審判決提起上
    訴時，除於上訴聲明第一項表明對該二審判決全部不服而請
    求「原判決廢棄」外，第二項至第五項之聲明雖以給付之訴
    為請求，惟實已包括確認兩造間之僱傭關係仍屬存在，且伊
    於上訴理由狀中關於請求金額之說明亦表明「本件請求給付
    之薪資係按月定期給付者，故有關確認僱傭關係存在之權利
    存續期間，縱使其期間超過十年者，仍以十年計算金額」等
    語，故該件有關確認僱傭關係存在之訴並未確定，惟該訴訟
    經最高法院以95年度台上字第2465號判決發回後，臺灣高等
    法院高雄分院96年度勞上更(一)字第2 號判決，竟持不同之法
    律見解，誤認確認僱傭關係部分已告確定，本件顯係因法律
    見解之歧異所致，伊實無任何故意過失可言。原告請求為無
    理由，爰聲明求為判決原告之訴駁回，如受不利之判決，願
    供擔保請准宣告免為假執行。
三、兩造爭執與不爭執之事項：
  (一)、不爭執事項：
    1.原告前對訴外人中國航運公司提起確認僱傭關係存在事件
      （本院90年度勞訴字第16號、臺灣高等法院高雄分院93年
      度重勞上字第2 號），經二審判決敗訴後，原告始委任被
      告擔任訴訟代理人提起第三審上訴。
    2.被告就上開事件為原告提出第三審上訴狀時，其訴之聲明
      係列原判決廢棄、中國航運公司應給付原告1,977,691 元
      及自95年4 月17日起至清償日止按年息百分之五計算之利
      息，並自95年4 月4 日起至復職日止按月給付35,001元並
      依序自次月17日起至清償日止按年息百分之五計算之利息
      。
    3.上開事件上訴第三審後，經最高法院以95年度台上字第24
      65號判決「原判決關於駁回上訴人請求被上訴人給付如該
      判決附表一所示薪資金額及該訴訟費用部分廢棄，發回臺
      灣高等法院高雄分院」等語，後經臺灣高等法院高雄分院
      以96年度勞上更(一)字第2 號判決「原判決關於命上訴人給
      付被上訴人如附表所示金額部分，及該部分訴訟費用之裁
      判廢棄。上廢棄部分，被上訴人在第一審之訴駁回」等語
      ，並於判決理由內認原告就原起訴之「確認僱傭關係存在
      」部分因未提起第三審上訴而告確定。
  (二)、爭執事項：
    1.被告於為原告提起三審上訴時，未再於訴之聲明列明「確
      認兩造間之僱傭關係存在」等語，有無疏失？
    2.被告若有疏失，是否致原告受有損害？其金額為若干？
    3.原告請求被告賠償1,400,000元有無理由？
四、被告於為原告提起三審上訴時，未再於訴之聲明列明「確認
    兩造間之僱傭關係存在」等語，有無疏失？
（一）按受任人處理委任事務，應依委任人之指示，並與處理自
      己事務為同一之注意，其受有報酬者，應以善良管理人之
      注意為之。又受任人因處理委認事務有過失，或因逾越權
      限之行為所生之損害，對於委任人應負賠償之責。民法第
      535 條、第544 條定有明文。次按提起上訴，應以上訴狀
      表明下列各款事項，提出之於原第一審法院為之。3 對於
      第一審判決不服之程度，及應如何廢棄或變更之聲明。4
      上訴理由。又上訴理由應表明下列各款事項：(一)應廢棄或
      變更原判決之理由。(二)關於前款理由之事實及證據。上開
      規定，於第三審程序準用之。民事訴訟法第441 條第1項
      、第2 項、第481 條分別定有明文。
（二）原告主張：原告前對訴外人中國航運公司提起確認僱傭關
      係存在事件（本院90年度勞訴字第16號、臺灣高等法院高
      雄分院93年度重勞上字第2 號），其請求之聲明為：（一
      ）確認原告與中國航運公司間之僱傭關係存在。（二）命
      中國航運公司應給付原告(1)自90年1 月4 日起至同年4 月
      3 日止之薪資115698元，暨均自90年4 月4 日起至復職之
      日止，按月付原告38566 元。(2)假日加班費差額192640
      元。嗣經一審判決（一）確認原告與中國航運公司之僱傭
      關係存在。（二）中國航運公司應自90年1 月4 日起至原
      告復職之日止，按月給付原告35001 元。嗣上訴二審後，
      經二審判決原告全部敗訴後，原告始委任被告擔任訴訟代
      理人提起第三審上訴。被告就上開事件為原告提出第三審
      上訴狀時，其訴之聲明係列：原判決廢棄、中國航運公司
      應給付原告1,977,691 元及自95年4 月17日起至清償日止
      按年息百分之5 計算之利息，並自95年4 月4 日起至復職
      日止按月給付35,001元並依序自次月17日起至清償日止按
      年息百分之5 計算之利息，未再聲明「確認僱傭關係存在
      」，經最高法院將原判決關於駁回原告請求中國航運給付
      薪資金額部分廢棄，發回台灣高等法院高雄分院後，台灣
      高等法院高雄分院以原告請求確認僱傭關係存在之訴部分
      ，既經該院更審前判決駁回後，因未經原告提起第三審上
      訴而確定，該確定之訴已具既判力，則該院就認定中國航
      運解僱原告為合法有效之爭點，已不得再為相反之裁判，
      而判決駁回原告上開薪資之請求，經原告提起上訴第三審
      後，經最高法院判決上訴駁回確定等情，業據提出本院90
      年度勞訴字第16號判決、台灣高等法院高雄分院93年度重
      勞上字第2 號判決、最高法院95年度台上字第2465號判決
      、台灣高等法院高雄分院96年度勞上更（一）字第2 號判
      決、97年度台上字第1185號判決、民事委任狀為證，並為
      兩造不爭執，堪信為真實。
（三）查，原告於上開事件第一審訴訟其訴之聲明，主要為「確
      認僱傭關係存在之訴」及「已到期工資給付之訴與將來工
      資給付之訴」，其給付工資期間自90年1 月4 日解雇時起
      至復職日止，經第二審判決原告全部敗訴後，原告始委任
      被告就二審判決全部不服而提起第三審上訴，被告於上訴
      時，其上訴狀訴之聲明雖載明：（一）原判決廢棄、（二
      ）中國航運公司應給付原告1,977,691 元及自95年4 月17
      日起至清償日止按年息百分之5 計算之利息，並自95 年4
      月4 日起至復職日止按月給付35,001元並依序自次月17日
      起至清償日止按年息百分之5 計算之利息，並未再聲明「
      確認僱傭關係存在」。惟被告於上訴理由中已明確表示，
      本件涉及之主要法律上爭點於第一審所載有五，其中（三
      ）中國航運公司依勞基法第12條第1 項第4 款終止雙方勞
      動契約是否合法? 即原告是否已達違反勞動契約或工作規
      則且情節重大之程度? （四）如原告與中國航運公司間僱
      傭契約存在，原告得請求按月給付之平均工資為何? 且被
      告於上訴理中亦表明「本件請求給付之薪資係按月定期給
      付者，固有關確認僱傭關係存在之權利存續期間，縱使其
      期間超過10年，仍以19年計算金額，有上訴理由狀可證。
      又給付之訴包含確認之訴之實質，亦即在給付之訴若原告
      勝訴，則蘊含有確認原告對被告所主張之法律關係存在，
      足見被告上訴之聲明，雖以給付薪資之訴為請求，惟實已
      包括確認原告與中國航運公司間僱傭關係存在之訴。
（四）又查，被告受原告委託提起前揭上訴後，經最高法院以95
      年度台上字第2465號審理後，雖於判決理由中載明，就原
      告確認與中國航運公司間僱傭關係存在部分未再聲明請求
      ，惟最高法院理由中就中國航運於90年1 月4 日解僱原告
      是否合法，其等之僱傭契約是否存在一事，亦明確表示：
      「查依總統輪船公司前開90年1 月5 日函載意旨（見一審
      卷（一）第86、87頁），該3 只具有急迫性之貨櫃，早於
      89年12月29日已經結關，而最晚應於89年12月31日拖運至
      南部，此時被上訴人（中國航運公司）尚未實施新制，能
      否認與上訴人（原告）未遵守系爭公告之工作時間有直接
      關聯？非無疑義。且依被上訴人於原審所提出之總統輪船
      公司之備忘錄所載，該公司曾於89年6 月1 日函告被上訴
      人貨櫃拖運有延遲到達高雄之情況（見二審卷（一）第一
      一三頁），顯見被上訴人早於系爭公告實施新制前，即時
      有遲延拖運總統輪船公司出口貨櫃之情事，則遲延拖運總
      統輪船公司之貨櫃，是否立即造成被上訴人營業上之損害
      或危險？尚非無推求之餘地。況總統輪船公司前開函文意
      旨，亦僅促請被上訴人「確實檢討，改善服務品質」，並
      無任何主張違約並請求損害賠償之舉動，似尚未生實質上
      之損害，原審既未調查審認被上訴人實際受何損害，能否
      僅以對被上訴人「有嚴重違約之危險性」之抽象危險，遽
      認上訴人違反系爭公告之「情節重大」，可不經預告而終
      止僱傭契約？即非無進一步推求之必要。原審未遑詳予推
      求，遽以上述理由為不利於上訴人之論斷，尚嫌速斷。上
      訴論旨，執以指摘原判決前述於其不利部分為不當（就原
      判決駁回其就附表二假日加班費差額請求部分，因未合法
      表明上訴理由，另以裁定駁回之），求予廢棄，不能認為
      無理由」，最高法院因此將原審判決關於駁回原告請求中
      國航運公司給付薪資部分廢棄發回。足見最高法院95年度
      台上字第2465號判決，已審認中國航運公司與原告間終止
      僱傭關係是否合法一節，認有進一步探究之必要，而將原
      審判決廢棄發回台灣高等法院高雄分院，並未因被告無於
      上訴狀聲明「確認原告與中國航運公司僱傭關係存在」而
      認為該部分已確定。
（五）至最高法院95年度台上字第2465號判決發回台灣高等法院
      高雄分院後，台灣高等法院高雄分院96年度勞上更（一）
      字第2 號判決認為：原告請求確認與中國航運公司間僱傭
      關係存在之訴部分，經原第一審判決原告勝訴後，中國航
      運公司不服，上訴台灣高等法院高雄分院，該院更審前判
      決改判廢棄原判決，並駁回原告所提之確認之訴，惟上開
      確認之訴經更審前判決駁回部分，未據原告再向最高法院
      提起第三審上訴並聲明請求，足見該確認之訴部分已因原
      告未再聲明不服而告確定等情，有上開判決在卷可證，嗣
      原告對上開高等法院判決不服再提起第三審上訴後，最高
      法院97年台上字第1185號判決亦認為上開確認之訴部分，
      未據原告題起第三審上訴並聲明請求，該確認之訴部分，
      經台灣高等法院高雄分院更審前判決駁回後，已因原告未
      再聲明不服而告確定，有該判決附卷可稽，其所持見解即
      與前揭最高法院95年度台上字第2465號判決不同，足見被
      告所為上開訴訟行為，就確認僱傭關係存在之訴部分，是
      否為上訴聲明之範圍，最高法院見解已有岐異。
（六）綜上，被告於為原告提起三審上訴時，既於上訴聲明載明
      ：原判決全部廢棄，且請求自解僱之日起至復職之日止之
      工資，並於上訴理由中載明：本件涉及之主要法律上爭點
      包括中國航運公司依勞基法第12條第1 項第4 款終止與原
      告間之勞動契約是否合法? 原告是否已達違反勞動契約或
      工作規則且情節重大之程度? 如原告與中國航運公司間僱
      傭契約存在，原告得請求按月給付之平均工資為何? 則被
      告雖以給付之訴為請求，惟實已包括確認原告與中國航運
      公司間僱傭關係存在之訴。被告受原告委任對第二審全部
      敗訴判決提起上訴，其於上訴狀內所為之聲明，並無疏失
      ，縱最高法院97年台上字第1185號判決認上開確認僱傭關
      係存在之訴部分，經台灣高等法院高雄分院更審前判決駁
      回後，因未據原告提起第三審上訴並聲明請求而告確定，
      亦屬法律見解不同之問題，非因被告處理委任事務有疏失
      所致。從而，原告依據民法第544 條之規定，請求被告賠
      償其因敗訴而無法領取薪資給付之損害，為無理由，應予
      駁回。
五、結論：原告之訴為無理由，依民事訴訟法第78條，判決如主
    文。
中    華    民    國    99    年    1     月    20    日
                  民事第三庭法  官  朱玲瑤
正本係照原本作成。
如不服本判決，應於送達後20日內，向本院提出上訴狀並表明上
訴理由，如於本判決宣示後送達前提起上訴者，應於判決送達後
10日內補提上訴理由書（須附繕本）。
中    華    民    國    99    年    1     月    20    日
                            書記官  張家瑜


司法院資訊處製作；財團法人民間司法改革基金會備份。
